臺北高等行政法院判決
　　　　　　　　　　　　　　　　　　 93年度訴字第1487號
　　　　　　　　　　　　　　　.
原　　　告　甲○○
訴訟代理人　李志聖律師
被　　　告　財政部臺灣省北區國稅局
代　表　人　許虞哲（局長）
訴訟代理人　乙○○
上列當事人間因綜合所得稅事件，原告不服財政部中華民國93年
3月19日台財訴字第0930003517號訴願決定，提起行政訴訟。本
院判決如下：
　　主  文
原告之訴駁回。
訴訟費用由原告負擔。
　　事  實
一、事實概要：原告90年度綜合所得稅結算申報，涉嫌短漏報其
    本人退職、營利所得計新台幣（下同）3,778,227元，嗣經
    被告查得，併課其當年度綜合所得稅，核定其綜合所得總額
    為6,254,008元、淨額為5,176,008元，除補徵稅款
    1,032,616元外，並依所得稅法第110條第1項規定，按所漏
    稅額1,032,616元處0.2倍之罰鍰計206,500元（計至百元止
    ）。原告就罰鍰部分不服，申經復查結果，未獲准變更，提
    起訴願，亦遭決定駁回，遂向本院提起行政訴訟。
二、兩造聲明：
　(一)原告聲明：
    1.訴願決定、原處分關於罰鍰部分請求撤銷。
    2.訴訟費用由被告負擔。
　(二)被告聲明：
    1.駁回原告之訴。
    2.訴訟費用由原告負擔。
三、兩造爭點：原告短漏報系爭退職、營利所得，是否有自動補
              報補繳所漏稅款之情形，而有稅捐稽徵法第48條
              之1規定之適用？
　(一)原告主張之理由：
    1.按「納稅義務人自動向稅捐稽徵機關補報並補繳所漏稅款
      者，凡屬未經檢舉，未經稽徵機關或財政部指定之調查人
      員進行調查之案件，左列之處罰一律免除．．．。」，為
      稅捐稽徵法第48條之1第1項所明定。次按「綜合所得稅納
      稅義務人如短漏所得或未依法辦理結算申報已達裁罰標準
      之漏稅案件，除列選案件外，應以寄發處分書（發文日）
      為調查基準日。惟若於寄發處分書前經稽徵機關進行函查
      、調卷、調閱相關資料或其他調查作為者，稽徵機關應詳
      予紀錄以資查考，並以最先作為之日為調查基準日。」，
      復為財政部82年11月3日臺財稅第821501458號函（以下簡
      稱財政部82年函釋）所明釋。又「人民違反法律上之義務
      而應受行政罰之行為，法律無特別規定時，雖不以出於故
      意為必要，仍須以過失為其責任條件。．．．」，司法院
      大法官會議釋字第275號著有解釋可資參照。
    2.本件原告90年度綜合所得稅結算申報，於91年5月17日列
      報所得總額5,229,646元，因被告派駐蘆竹鄉公所之人員
      於同年5月30日致電通知原告申報方式錯誤須予更正，並
      強調若因此更正錯誤仍得補繳稅款等語，原告始依其提供
      之申報單更正所得總額為1,452,323元。茲被告答辯略以
      被告所屬桃園縣分局於92年5月9日以北區國稅桃縣2第
      092000435號函告知原告90年度綜合所得稅有漏報或短報
      所得之情事，並請原告就當年度核定稅額通知書內容詳加
      核對，查明有無查對或更正之情事，原告係於接獲該函後
      始補繳稅額等語，惟查原告並未接獲該函，被告既為前述
      主張，即應就此負舉證責任。又參照財政部82年函釋意旨
      可知被告主張其已寄發之通知並非處分書，且該函之內容
      亦僅係通知原告就當年度核定稅額通知書內容詳加核對，
      以查明有無查對或更正之情事，而非函查、調卷、調閱相
      關資料或其他作為，故原告確係自動補繳無誤。是原告信
      賴被告人員之專業，聽從其指導報稅，並無任何違法漏稅
      之意圖，不具備行政罰之責任要件，原處分按所漏稅額處
      0.2倍罰鍰206,500元，顯有違誤，應予撤銷。
　(二)被告答辯之理由：
    1.按「個人之綜合所得總額，以其全年左列各類所得合併計
      算之：．．．第9類：退職所得：凡個人領取之退休金、
      資遣費、退職金、離職金、終身俸及非屬保險給付之養老
      金等所得。但個人領取歷年自薪資所得中自行繳付儲金之
      部分及其孳息，不在此限。．．．」，為行為時所得稅法
      第14條第1項第9類所明定。次按「主旨：核釋綜合所得稅
      調查基準日之認定原則。說明：2.綜合所得稅納稅義務人
      如短漏報所得或未依法辦理結算申報已達裁罰標準之漏稅
      案件，除列選案件外，應以寄發處分書日（發文日）為調
      查基準日。惟若於寄發處分書前經稽徵機關進行函查、調
      卷、調閱相關資料或其他調查作為者，稽徵機關應詳予紀
      錄以資查考，並以最先作為之日為調查基準日。」，復為
      財政部82年函釋所明釋。再按「納稅義務人自動向稅捐稽
      徵機關補報並補繳所漏稅款者，凡屬未經檢舉、未經稽徵
      機關或財政部指定之調查人員進行調查之案件，左列之處
      罰一律免除；其涉及刑事責任者，並得免除其刑：1.本法
      第41條至第45條之處罰。2.各稅法所定關於逃漏稅之處罰
      。」，為稅捐稽徵法第48條之1第1項所明定。
    2.本件原告辦理90年度綜合所得稅結算申報，短報退職所得
      3,777,323元及漏報營利所得904元，計短漏繳所得稅額
      1,032,616元，違反所得稅法第71條第1項規定，經被告查
      得，核定其綜合所得總額為6,254,008元、淨額為
      5,176,008元，除補徵稅款1,032,616元外，並依所得稅法
      第110條第1項規定處以所漏稅額2倍以下之罰鍰計206,500
      元，揆諸前揭法條規定，並無違誤。至原告主張其於92年
      5月30日即發現申報錯誤，並立即補申報自動補稅
      1,032,616元，尚無逃漏稅之情形一節，經查被告所屬桃
      園縣分局以92年5月9日北區國稅桃縣2第092000435號函告
      知原告90年度綜合所得稅有漏報或短報所得之情事，並請
      原告就當年度核定稅額通知書內容詳加核對，查明有無查
      對或更正之情事，故原告係於接獲該函後才補繳稅額，且
      系爭短報之退職所得並非屬更正事宜，被告於寄發處分書
      前業已經進行調查作業，是本件無稅捐稽徵法第48條之1
      自動補報補繳免罰規定適用，原告主張核無足採，原處分
      應予維持。
　　理  由
一、本件起訴時被告之代表人為林吉昌，嗣於訴訟程序進行中變
    更為許虞哲，茲由其聲明承受訴訟，核無不合，應予准許，
    合先敘明。
二、按「納稅義務人自動向稅捐稽徵機關補報並補繳所漏稅款者
    ，凡屬未經檢舉、未經稽徵機關或財政部指定之調查人員進
    行調查之案件，左列之處罰一律免除；其涉及刑事責任者，
    並得免除其刑：1.本法第41條至第45條之處罰。2.各稅法所
    定關於逃漏稅之處罰。」，稅捐稽徵法第48條之1第1項定有
    明文。又按「個人之綜合所得總額，以其全年左列各類所得
    合併計算之：第1類：營利所得．．．第9類：退職所得：凡
    個人領取之退休金、資遣費、退職金、離職金、終身俸及非
    屬保險給付之養老金等所得。但個人領取歷年自薪資所得中
    自行繳付儲金之部分及其孳息，不在此限。．．．」、「納
    稅義務人應於每年5月1日起至5月31日止，填具結算申報書
    ，向該管稽徵機關，申報其上一年度內構成綜合所得總額．
    ．．，以及有關減免、扣除之事實，並應依其全年應納稅額
    減除．．．尚未抵繳之扣繳稅額及可扣抵稅額，計算其應納
    之結算稅額，於申報前自行繳納。．．．」及「納稅義務人
    已依本法規定辦理結算申報，但對依本法規定應申報課稅之
    所得額有漏報或短報情事者，處以所漏稅額兩倍以下之罰鍰
    。」，分別為行為時所得稅法第14條第1項第9類、第71 條
    第1項及第110條第1項所規定。
三、按當事人主張事實，須負舉證責任，倘其所提出之證據，不
    足為主張事實之證明，自不能認其主張之事實為真實。行政
    法院（現改制為最高行政法院）39年判字第2號著有判例。
    本件原告90年度綜合所得稅結算申報，經被告查得共計短漏
    繳所得稅額1,032,616元，除核定綜合所得總額及淨額暨補
    徵稅額外，並課處罰鍰等情，有原告90年度綜合所得稅結算
    申報書等附於原處分卷可稽，原告雖主張其業已自動補報繳
    稅款，自應予免罰等語。惟查原告90年度綜合所得稅結算申
    報，係列報所得總額1,452,323元，短報退職所得3,777,323
    元及漏報營利所得904元，此不惟有卷附90年度綜合所得稅
    結算申報書影本可資參照，復為其所不爭，是原告有所得稅
    法第110條第1項規定短漏報所得之事實，堪以確定。第以原
    告對系爭退職所得及營利所得之核定並未不服，自無礙於其
    違章之認定，則被告據以課處罰鍰，即非無憑。又本件被告
    所屬桃園縣分局於92年5月9日以北區國稅桃縣2第092000435
    號函通知原告略以其90年度綜合所得稅有漏報或短報所得之
    情事，並請其就當年度核定稅額通知書之內容詳加核對，查
    明有無查對或更正之情事等語，有上開函影本在卷為憑，是
    原告於92年5月30日補申報補繳稅款顯在被告調查基準日進
    行調查程序之後，其既係於接獲前述函後始補繳稅額，自無
    稅捐稽徵法第48條之1自動補報補繳免罰規定適用之餘地，
    所稱委無可採。至原告主張其申報系爭綜合所得稅之初原列
    報所得總額5,229,646元，係因被告派駐蘆竹鄉公所之人員
    來電通知其更正，遂更正列報所得總額為1,452,323元一節
    。經查原告系爭年度綜合所得稅結算申報，係列報所得總額
    1,452,323元，此觀卷附原告90年度綜合所得稅結算申報書
    影本即明，而原告在被告調查基準日之前並無更正列報之情
    形，已如上述，原告空言主張被告所屬人員指導錯誤，卻迄
    未提出任何證據以實其說，徵之前開判例，自難謂其已盡舉
    證責任，所言殊難採信。從而被告所為處分，揆諸首揭法條
    規定，洵無違誤，訴願決定予以維持，亦無不合，原告徒執
    前詞，訴請撤銷，為無理由，應予駁回。
據上論結，本件原告之訴為無理由，依行政訴訟法第98條第3項
前段，判決如主文。
中　　華　　民　　國　　94　　年　 　5　　月　 26  　 日
                    第二庭審判長  法    官  鄭忠仁
                                  法    官  蕭忠仁
                                  法    官  林育如
上為正本係照原本作成。
如不服本判決，應於送達後20日內，向本院提出上訴狀並表明上
訴理由，如於本判決宣示後送達前提起上訴者，應於判決送達後
20日內補提上訴理由書（須按他造人數附繕本）。
中　　華　　民　　國　　94　　年　 　5　　月　 26  　 日
      　　　　　　　　　　　　　　書 記 官　林惠堉
